臺灣南投地方法院民事簡易判決
111年度投簡字第161號
原      告  莊惠君  
訴訟代理人  陳銘傑律師
被      告  莊正雄  

上列當事人間請求損害賠償事件，原告提起刑事附帶民事訴訟，
經本院刑事庭裁定移送前來（本院110年度附民字第30號），本
院於民國111年5月26日言詞辯論終結，判決如下：
    主      文
被告應給付原告新臺幣5萬1,289元，及自民國110年6月23日起至
清償日止，按週年利率百分之5計算之利息。
原告其餘之訴駁回。
訴訟費用由被告負擔百分之12，餘由原告負擔。
本判決原告勝訴部分得假執行。
原告其餘假執行之聲請駁回。
    事實及理由
一、原告主張：被告於民國109年9月29日17時許，於南投縣集集
    鎮龍泉公園附近，在原告所駕駛之車牌號碼0000-00號自用
    小客車（下稱系爭車輛）上，商談債務事宜時，被告因一言
    不合，竟基於傷害之故意，徒手毆打原告，致原告受有頭皮
    鈍傷及左側眼周圍區域鈍傷之傷害（下稱系爭傷害）。嗣被
    告另基於毀損及妨害自由之故意，強行取走系爭車輛之鑰匙
    及原告所有之行動電話，並持刀刺破系爭車輛右後輪胎。被
    告上開傷害及妨害自由之犯行，業經本院刑事庭以110年度
    訴字第125號刑事判決（下稱系爭刑事判決）判處被告犯傷
    害罪及強制罪，分別處有期徒刑5月、4月。而原告因被告上
    開行為受有財產上損害、身心受創之非財產上損害，被告應
    賠償原告新臺幣（下同）42萬3,539元（細項：醫療費用2,8
    39元、看護費用1萬8,200元、修車費2,500元、精神慰撫金4
    0萬元）。爰依侵權行為法律關係提起本件訴訟等語。並聲
    明：㈠被告應賠償原告42萬3,539元，及自起訴狀送達翌日起
    至清償日止，按週年利率5%計算之利息。㈡願供擔保，請准
    宣告假執行。
二、被告則以：同意負擔合理之賠償等詞。並聲明：原告之訴駁
    回。
三、本院得心證理由：
  ㈠原告主張被告於前開時、地，在系爭車輛上因一言不合，徒
    手毆打原告，致原告受有系爭傷害，嗣被告又強行取走系爭
    車輛之鑰匙及原告所有之行動電話，並持刀刺破系爭車輛右
    後輪胎等情，有竹山秀傳醫院診斷證明書及醫療收據、臺灣
    南投地方檢察署109年度偵字第5084號起訴書、本院110年度
    訴字125號刑事判決、收據及病患服務人員訓練結業證書、
    俊祥汽車統一發票可參（本院110年度附民字第30號卷宗第1
    5-29頁，下稱附民卷；本院卷第13-17、67頁），並經本院
    調取本院110年度訴字125號傷害等刑事全卷查明屬實；且為
    被告所不爭執。從而，原告上開主張之事實，堪信為真實。
  ㈡按因故意或過失，不法侵害他人之權利者，負損害賠償責任
    （民法第184條第1項前段）。又按當事人主張有利於己之事
    實者，就其事實有舉證之責任（民事訴訟法第277條本文）
    。經查，原告主張其因被告上開侵權行為受有損害等節，業
    如前述，是被告自應就原告所受損害結果負賠償責任。惟就
    原告所主張之賠償責任之範圍、項目、金額等節，仍應由主
    張損害賠償責任之原告舉證以實其說，如原告未能舉證，即
    不能認原告該部分之主張為有理由。爰就原告主張之損害賠
    償金額，逐一認定並論述如下：
  ⒈醫療費用2,839元、看護費用1萬8,200元部分，有理由：
　　原告因被告於前揭時地之傷害行為，受有系爭傷害結果，致
    支出醫療費用1,110元、看護費用1萬8,200元乙節，有竹山
    秀傳醫院診斷證明書及醫療收據、收據及病患服務人員訓練
    結業證書、竹山秀傳醫院111年5月25日111竹秀管字第11105
    00487號函可參（附民卷第19-28頁、本院卷第67、69-75頁
    ），是原告此部分請求，核屬有據，應予准許。
  ⒉系爭車輛維修費用2,500元部分，部分有理由：
　⑴按因故意或過失，不法侵害他人之權利者，負損害賠償責任
    ；不法毀損他人之物者，被害人得請求賠償其物因毀損所減
    少之價額；負損害賠償責任者，除法律另有規定或契約另有
    訂定外，應回復他方損害發生前之原狀；因回復原狀而應給
    付金錢者，自損害發生時起，加給利息；第1項情形，債權
    人得請求支付回復原狀所必要之費用，以代回復原狀；損害
    賠償，除法律另有規定或契約另有訂定外，應以填補債權人
    所受損害及所失利益為限（第184條第1項前段、第196條、
    第213條、第216條第1項）；又依民法第196條請求賠償物被
    毀損所減少之價額，得以修復費用為估定之標準，但以必要
    者為限（例如：修理材料以新品換舊品，應予折舊），被害
    人如能證明其物因毀損所減少之價額，超過必要之修復費用
    時，就其差額，仍得請求賠償（最高法院77年度第9次民事
    庭會議決議（一）參照）。是損害賠償之基本原則，一方面
    在於填補被害人之損害，一方面亦同時禁止被害人因而得利
    ，則汽車關於更新零件部分之請求，自應扣除按汽車使用年
    限計算折舊後之費用。
　⑵查系爭車輛為原告所有，支出修理費用之細項為零件2,50元
    ，有公路監理電子閘門查詢結果、俊祥汽車收據可佐（附民
    卷第29頁、本院卷第29頁）。參照系爭車輛車損照片所顯示
    之系爭車輛受損部位為右後輪胎，足證其修理項目尚屬必要
    ，惟就零件費用應予折舊。而依行政院所頒固定資產耐用年
    數表及固定資產折舊率之規定，【非運輸業用客車、貨車】
    之耐用年數為5年，依定率遞減法每年折舊1000分之369，並
    依據固定資產折舊率表附註(四)規定：採用定率遞減法者，
    其最後一年之折舊額，加歷年折舊累計額，其總和不得超過
    該資產成本原額之9/10，再參酌營利事業所得稅查核準則第
    95條第6項規定「固定資產提列折舊採用定率遞減法者，以1
    年為計算單位，其使用期間未滿1年者，按實際使用之月數
    相當於全年之比例計算之，不滿1月者，以1月計。系爭車輛
    係於95年（西元2006年）3月出廠，有公路監理電子閘門查
    詢結果可憑（本院卷第29頁），是系爭車輛出廠日至受損日
    （109年9月29日）止，實際使用年資已逾5年，依前揭說明
    應以250元【計算式：2,500×1/10=250】計算系爭車輛零件
    損壞之回復費用。基上，系爭車輛之回復費用應為250元。
  ⒊精神慰撫金40萬元部分，部分有理由：
    按不法侵害他人之人格權，被害人受有非財產上損害，請求
    加害人賠償相當金額之慰撫金時，法院對於慰撫金之量定，
    應斟酌實際加害情形、所造成之影響、被害人痛苦之程度、
    兩造之身份、地位、經濟情形及其他各種狀況，以核定相當
    之數額（最高法院47年台上字第1221號、51年台上字第223
    號判例意旨參照）。經查，原告現無工作，學歷為高中肄業
    ；被告學歷為國中畢業，現打零工，每月收入約2萬元，有2
    位未成年子女，有警詢筆錄、兩造個人戶籍資料、本院言詞
    辯錄筆錄可參（南投縣政府警察局集集分局投集警偵字第10
    90013515號刑案偵查卷宗第5頁、本院卷第23-25、84頁），
    並斟酌原告自述因被告上開行為所受之影響（本院卷第65頁
    ）、對於身體、精神上所造成之痛苦及兩造之稅務電子閘門
    財產所得調件明細表等情形，認原告請求被告賠償精神慰撫
    金部分，以3萬元為適當，逾此數額之請求，則屬過高。
  ⒋從而，原告所得向被告請求之損害賠償為5萬1,289元（計算
    式：2,839+18,200+250+30,000＝51,289元）。
　㈢末按給付有確定期限者，債務人自期限屆滿時起，負遲延責
    任。給付無確定期限者，債務人於債權人得請求給付時，經
    其催告而未為給付，自受催告時起，負遲延責任。其經債權
    人起訴而送達訴狀，或依督促程序送達支付命令，或為其他
    相類之行為者，與催告有同一之效力（民法第229條第1項、
    第2項）。又遲延之債務，以支付金錢為標的者，債權人得
    請求依法定利率計算之遲延利息。但約定利息較高者，仍從
    其約定利率。應付利息之債務，其利率未經約定，亦無法律
    可據者，週年利率為5%（民法第233條第1項、第203條）。
    本件原告對被告請求之侵權行為損害賠償債權，核屬無確定
    期限之給付，自應經原告之催告而未為給付，被告始負遲延
    責任，而原告之刑事附帶民事訴訟起訴狀繕本係於110年6月
    22日合法送達於被告，有本院送達證書可憑（附民卷第31頁
    ），而被告迄未給付，即應自刑事附帶民事訴訟起訴狀繕本
    送達翌日即110年6月23日起負遲延責任，故原告請求被告自
    110年6月23日起至清償日止，按週年利率5%計算之遲延利息
    ，即屬有據。
四、綜上所述，原告依侵權行為法律關係，請求被告給付5萬1,2
    89元，及自刑事附帶民事訴訟起訴狀繕本送達翌日即110年6
    月23日起至清償日止，按週年利率5%計算之利息，為有理由
    ，應予准許。逾此範圍之請求，則無理由，應予駁回。
五、本件原告勝訴部分，係就民事訴訟法第427條第2項適用簡易
    程序所為被告部分敗訴之判決，依民事訴訟法第389條第1項
    第3款規定，應依職權宣告假執行。本件原告陳明願供擔保
    ，請准宣告假執行，無非係促請本院依職權為假執行之發動
    ，自無為准駁諭知之必要。至原告其餘敗訴部分，其假執行
    之聲請，則因訴之駁回而失所依附，應併駁回之。
六、本件事證已臻明確，兩造其餘攻防方法及所提證據，經本院
    斟酌後，核與判決結果不生影響，爰不予逐一論駁，併此敘
    明。
七、末按民事訴訟法第87條第1項規定：「法院為終局判決時，
    應依職權為訴訟費用之裁判。」業已明文法院為終局判決時
    「應依職權」為訴訟費用之裁判，而非賦予法院裁量權限，
    故法院對於訴訟費用自均應依職權裁判以求明確，仍應於主
    文諭知「訴訟費用由何造負擔」，而無例外不為訴訟費用裁
    判之情形，又兩造支出訴訟費用並非限於卷內之憑證或文書
    資料所示費用，仍可能事實上存在隱而暫未提出於法院之訴
    訟費用支出證據。是上述費用均僅於民事訴訟程序中暫未提
    出予法院附卷，因日後當事人仍得提出費用單據向法院聲請
    確定訴訟費用額。故縱法院為判決時，訴訟卷宗內並無任何
    兩造支出訴訟費用之資料，法院於判決主文中仍應諭知「訴
    訟費用由何造負擔」，以免掛一漏萬，損害當事人權益。（
    臺灣高等法院暨所屬法院107年法律座談會民事類提案第18
    號研討結果參照）。本件係刑事附帶民事訴訟，依刑事訴訟
    法第504條第2項規定，免徵裁判費，惟仍應依民事訴訟法第
    79條規定，諭知訴訟費用由兩造以比例負擔，以備將來如有
    訴訟費用發生時，得以確定其數額，爰諭知訴訟費用負擔如
    主文第3項所示。
八、訴訟費用負擔之依據：民事訴訟法第79條。　
中　　華　　民　　國　　111 　年　　6 　　月　　27　　日
                  南投簡易庭  法  官  鄭煜霖
以上為正本係照原本作成。
如不服本判決，應於送達後20日內，向本院提出上訴狀並表明上
訴理由，如於本判決宣示後送達前提起上訴者，應於判決送達後
20日內補提上訴理由書（須附繕本）。
中　　華　　民　　國　　111 　年　　6 　　月　　27　　日
　　　　　　　　　　　　　　　書記官  洪妍汝